【裁判字號】    97,交抗,800
【裁判日期】    971124
【裁判案由】    聲明異議
【裁判全文】
臺灣高等法院高雄分院刑事裁定         97年度交抗字第800號
抗  告  人
即受處分人  甲○○
上列抗告人因違反道路交通管理處罰條例聲明異議案件，不服臺
灣高雄地方法院中華民國97年10月27日裁定（97年度交聲字第24
53號），提起抗告，本院裁定如下：
    主  文
原裁定撤銷。
甲○○不罰。
    理  由
一、抗告意旨略以：抗告人即受處分人甲○○（下稱受處分人）
    於民國97年8 月6 日上午9 時41分許，駕駛車牌號碼ZD-653
    9 號自小客貨車，行至有燈光號誌管制之河西路與美術東二
    路交岔路口時，係在燈號為綠燈時已駛越停止線欲左轉，適
    對向來車，故先煞車停等，待對向來車駛離後，燈號轉為紅
    燈，抗告人始駕駛上開車輛左轉，致遭誤判為闖紅燈。綜上
    所述，原裁定顯有違誤，爰依法提起抗告，請求撤銷原裁定
    云云。
二、按法院受理有關交通事件，準用刑事訴訟法之規定，道路交
    通管理處罰條例第89條前段定有明文。而犯罪事實應依證據
    認定，無證據不得認定犯罪事實；不能證明被告犯罪者，應
    諭知無罪之判決，刑事訴訟法第154條第2項、第301條第1項
    分別定有明文。又事實之認定，應憑證據，如未能發現相當
    證據，或證據不足以證明，自不能以推測或擬制之方法，為
    裁判基礎；且認定不利於被告之事實須依積極證據，苟積極
    證據不足為不利於被告事實之認定時，即應為有利於被告之
    認定；另認定犯罪事實所憑之證據，雖不以直接證據為限，
    間接證據亦包括在內，然而無論直接證據或間接證據，其為
    訴訟上之證明，須於通常一般之人均不致有所懷疑，而得確
    信其為真實之程度者，始得據為有罪之認定，倘其證明尚未
    達到此一程度，而有合理之懷疑存在而無從使事實審法院得
    有罪之確信時，即應由法院為諭知被告無罪之判決（最高法
    院40年度台上字第86號、30年度上字第816 號、76年度台上
    字第4986號判例意旨參照）。
三、原處分機關認受處分人有違反道路交通管理處罰條例第53條
    第1 項汽車駕駛人行經有燈光號誌管制之交岔路口闖紅燈之
    行為，無非係以受處分人於97年8 月6 日上午9 時41分許，
    駕駛車牌號碼ZD-6539 號自小客貨車，行經高雄市○○路與
    美術東二路口之照片2 張為其論據。訊據受處分人堅決否認
    有何闖紅燈之行為，辯稱：伊係在燈號為綠燈時已駛越停止
    線欲左轉，適對向來車，故先煞車停等，待對向來車駛離後
    ，燈號轉為紅燈，受處分人始駕駛上開車輛左轉，致遭誤判
    為闖紅燈等語。經查：
  (一)按「路口感應線圈埋設於停止線前後各1 只，需同時穿越兩
    只線圈始可啟動違規測照，若穿越兩只線圈行駛觸動感應測
    照即為闖紅燈違規。感應線圈係以線圈感應車輛，非以重量
    偵測，且需以觸動感應線圈跟順序始可啟動測照」等情
    ，有高雄市政府警察局交通警巿察大隊97年8 月13日高市警
    交三字第0970021466號函暨附件路口概況圖1 紙在卷可稽（
    見本院卷第8 至9 頁）。依上開函文意旨，感應線圈係以線
    圈感應車輛，且需依序觸動埋設於停止線前之第1 道感應線
    圈及埋設於停止線後之第2 道感應線圈，始可啟動闖紅燈違
    規測照。
  (二)觀之卷附之第1 張採證照片（見原審卷第5-1 頁），該路口
    號誌為紅燈時，受處分人所駕駛之車牌號碼ZD-6539 號自小
    客貨車，早已超越第1 道感應線圈、停止線及第2 道感應線
    圈，車身稍微偏往左向，而在斑馬線處踩煞車停等對向白色
    自小客車通過，斯時，在受處分人所駕駛之自小客貨車後面
    ，有1 輛機車正行駛在停止線前之第1 道感應線圈處。而第
    2 張採證照片（見原審卷第5 頁）顯示，該路口號誌仍為紅
    燈時，受處分人所駕駛之自小客貨車業已超越斑馬線，左轉
    美術東二路行進，斯時，在其後之該輛機車，亦已駛越停止
    線及第2 道感應線圈，欲左轉美術東二路行進。
  (三)感應線圈係以線圈感應車輛，且需依序觸動第1 道感應線圈
    及第2 道感應線圈始可啟動闖紅燈違規測照等情，已如上述
    。依卷附第1 張及第2 張採證照片所示及上開說明，實係因
    為在受處分人所駕駛自小客貨車後面之機車闖越紅燈，且依
    序壓越第1 道感應線圈及第2 道感應線圈，始啟動闖紅燈違
    規測照，因而連帶將行駛在該機車前方之受處分人自小客貨
    車拍攝入測照照片之內，甚為明灼。原處分機關憑以裁處受
    處分人闖紅燈之採證照片，既無法證明受處分人所駕駛之自
    小客貨車有壓越第1 道及第2 道感應線圈，依上開高雄市政
    府警察局交通大隊函覆意旨，即無從據以認定受處分人有在
    河西路與美術東二路口闖越紅燈之事實。職是，受處分人辯
    稱：伊係在燈號為綠燈時已駛越停止線欲左轉，適對向來車
    ，故先煞車停等，待對向來車駛離後，燈號轉為紅燈，受處
    分人始駕駛上開車輛左轉，致遭誤判為闖紅燈等語，自非子
    虛，而可憑採。
四、綜上所述，本件既查無積極證據證明受處分人有在河西路與
    美術東二路口闖紅燈之行為，且原處分機關所提出之證據在
    客觀上既未達於通常一般之人均不致有所懷疑、而得確信受
    處分人確有闖紅燈之程度，其有合理之懷疑存在時，即無從
    為受處分人確有闖紅燈之確信，而應為有利於受處分人之認
    定。原處分機關認定受處分人駕車行經有燈光號誌管制之交
    岔路口闖紅燈，因而依道路交通管理處罰條例第53條第1項
    之規定裁罰新臺幣2,700 元，並記違規點數3 點，即有違誤
    。乃原裁定未將原處分機關所為之裁罰處分撤銷，竟將受處
    分人之異議駁回，即有未合，自應由本院將原裁定撤銷，並
    自為裁定改諭知受處分人不罰。
五、據上論結，應依道路交通案件處理辦法第26條，刑事訴訟法
    第413條，裁定如主文。
中    華    民    國    97    年    11    月    24    日
                  刑事第七庭    審判長法  官 莊飛宗
                                      法  官 陳明富
                                      法  官 孫啟強
以上正本證明與原本無異。
不得再抗告。
中    華    民    國    97    年    11    月    24    日
                                      書記官 黃富美


司法院資訊處製作；財團法人民間司法改革基金會備份。
